【裁判字號】    97,易,384
【裁判日期】    970530
【裁判案由】    詐欺
【裁判全文】
臺灣臺中地方法院宣示判決筆錄           97年度易字第384號
公  訴  人  臺灣臺中地方法院檢察署檢察官
被      告  丁○○
                    國民
輔  佐  人  乙○○
            丙○○
指定辯護人  本院公設辯護人  陳秋靜
上列被告因詐欺案件，經檢察官提起公訴（九十六年度偵緝字第
二八０九號）後，聲請改依協商程序而為判決，本院於中華民國
九十七年五月三十日下午四時，在本院第四法庭宣示判決，出席
職員如下：
    審判長法  官  林宜民
          法  官  林清鈞
          法  官  林學晴
          書記官  賴淵瀛
法官起立朗讀判決主文、犯罪事實要旨、處罰條文、附記事項，
及告以上訴限制、期間並提出上訴狀之法院，且諭知記載其內容
：
一、主    文：
    丁○○幫助意圖為自己不法之所有，以詐術使人將本人之物
    交付，累犯，處拘役拾日，如易科罰金，以銀元佰元即
    新臺幣玖佰元折算壹日。減為拘役拾伍日，如易科罰金，以
    銀元佰元即新臺幣玖佰元折算壹日。
二、犯罪事實要旨：
    丁○○前有多次竊盜前科，復於民國九十四年間因竊盜案件
    ，經本院以九十四年度中簡字第二０二一號判處有期徒刑三
    月確定，經入監服刑後，甫於九十五年三月十五日縮刑期滿
    而於翌日因徒刑執行完畢出監。詎仍不知悔改，能預見將自
    己帳戶之存摺、金融卡、密碼及印章交付予不詳身分之人使
    用，足供他人作為詐騙財物匯款之工具，竟仍基於幫助他人
    詐欺取財之不確定故意，於九十五年六月十五日，在不詳地
    點，將其所有之臺灣郵政股份有限公司南投縣草屯郵局局號
    0000000號，帳號0000000號帳戶（下稱上開草屯郵局帳戶）
    申請語音轉帳之後，將提款卡提供真實姓名年籍不詳之人使
    用。嗣該真實姓名年籍不詳之人取得丁○○上開草屯郵局帳
    戶之存摺、金融卡、密碼及印章後，即與其所屬之犯罪集團
    成員，共同基於意圖為自己不法所有之犯意聯絡，自九十五
    年五月中旬起至六月二十八日止，多次致電予甲○○，佯稱
    甲○○抽中彩金云云，致甲○○陷於錯誤，依其指示自九十
    五年五月二十三日起至同年六月二十八日止，陸續匯款十四
    筆，共計新臺幣（下同）二百九十三萬二千二百二十元至該
    真實姓名年籍不詳之人所持有之帳戶中，其中於九十五年六
    月二十一日、二十二日及二十三日，接續匯款交付共三十萬
    元至丁○○之上開草屯郵局帳戶內。
三、處罰條文：
    刑法第三十條
    幫助他人實行犯罪行為者，為幫助犯。雖他人不知幫助之情
    者，亦同。
    幫助犯之處罰，得按正犯之刑減輕之。
    刑法第三百三十九條第一項
    意圖為自己或第三人不法之所有，以詐術使人將本人或第三
    人之物交付者，處五年以下有期徒刑、拘役或科或併科一千
    元以下罰金。
四、附記事項：
  (一)本件涉及新舊法比較部分：
  1.被告丁○○行為後，九十四年二月二日修正公布之刑法，業
    於九十五年七月一日施行。又刑法施行法增訂第一條之一，
    亦於九十五年六月十四日經總統公布，並自同年七月一日起
    施行。按行為後法律有變更者，適用行為時之法律，但行為
    後之法律有利於行為人者，適用最有利於行為人之法律，現
    行刑法第二條第一項定有明文。此條規定係規範行為後法律
    變更所生新舊法律比較適用之準據法，是刑法第二條本身雖
    經修正，但刑法第二條既屬適用法律之準據法，本身尚無比
    較新舊法之問題，於新法施行後，應一律適用裁判時之現行
    刑法第二條之規定，為「從舊從輕」之比較，合先敘明。
  2.刑法第三百三十九條第一項詐欺取財罪，法定刑得科或併科
    銀元一千元以下罰金，依修正後刑法施行法增訂第一條之一
    ：「中華民國九十四年一月七日刑法修正施行後，刑法分則
    編所定罰金之貨幣單位為新臺幣。九十四年一月七日刑法修
    正時，刑法分則編未修正之條文定有罰金者，自九十四年一
    月七日刑法修正施行後，就其所定數額提高為三十倍。但七
    十二年六月二十六日至九十四年一月七日新增或修正之條文
    ，就其所定數額提高為三倍」及刑法第三十三條第五款修正
    為：「主刑之種類如下：五、罰金：新臺幣一千元以上，以
    百元計算之」等規定觀之，依修正後之法律，刑法第三百三
    十九條第一項詐欺取財罪所得科處之罰金刑最高為新臺幣三
    萬元、最低為新臺幣一千元，然依被告行為時之刑罰法律，
    即罰金罰鍰提高標準條例第一條前段規定之提高倍數十倍及
    修正前刑法第三十三條第五款規定之罰金最低額一元計算，
    則刑法第三百三十九條第一項之詐欺取財罪所得科處之罰金
    最高為銀元一萬元，最低額為銀元十元，若換算為新臺幣，
    最高額雖與新法同為新臺幣三萬元，然最低額僅為新臺幣三
    十元。因此，比較上述修正前、後之刑罰法律，自以被告行
    為時關於科處罰金刑之法律較有利於被告。
  3.又刑法第四十一條第一項前段規定，於九十四年一月七日修
    正、九十五年七月一日施行前之規定為：「犯最重本刑為五
    年以下有期徒刑以下之刑之罪，而受六個月以下有期徒刑或
    拘役之宣告，因身體、教育、職業、家庭之關係或其他正當
    事由，執行顯有困難者，得以一元以上三元以下折算一日，
    易科罰金。」；又被告行為時之易科罰金折算標準，修正前
    罰金罰鍰提高標準條例第二條（現已刪除）規定，就其原定
    數額提高為一百倍折算一日，則本件被告行為時之易科罰金
    折算標準，應以銀元一百元、二百元、三百元折算一日，經
    折算為新臺幣後，應以新臺幣三百元、六百元、九百元折算
    為一日。修正施行後之規定則為：「犯最重本刑為五年以下
    有期徒刑以下之刑之罪，而受六個月以下有期徒刑或拘役之
    宣告者，得以新臺幣一千元、二千元或三千元折算一日，易
    科罰金。」比較修正前後之易科罰金折算標準，以被告行為
    時關於易科罰金之規定，較有利於被告。
  4.另刑法第三十條幫助犯之規定，於九十四年一月七日修正、
    九十五年七月一日施行前之規定為：「幫助他人犯罪者，為
    從犯。雖他人不知幫助之情者，亦同。從犯之處罰，得按正
    犯之刑減輕之。」，修正施行後之規定則為：「幫助他人實
    行犯罪行為者，為幫助犯。雖他人不知幫助之情者，亦同。
    幫助犯之處罰，得按正犯之刑減輕之。」，揆諸本條之修正
    理由係為確認幫助犯採共犯從屬性說之「限制從屬形式」，
    並避免「從犯」之不同解讀，而將「從犯」修正為「幫助犯
    」，並明示幫助犯之成立，亦以被幫助者著手犯罪之實行，
    且具備違法性為必要，而將條文文字修正為「幫助他人實行
    犯罪行為者，為幫助犯」。顯見修正前、後刑法第三十條關
    於幫助犯之規定，僅作文字修正，並無有利、不利之情形，
    自無新舊法比較適用之問題（最高法院九十五年度臺上字第
    六０一六號判決、最高法院九十五年第二十一次刑事庭會議
    決議參照）。
  (二)查被告丁○○前有多次竊盜前科，復於九十四年間因竊盜案
    件，經本院以九十四年度中簡字第二０二一號判處有期徒刑
    三月確定，經入監服刑後，甫於九十五年三月十五日縮刑期
    滿而於翌日因徒刑執行完畢出監等情，有臺灣高等法院被告
    前案紀錄表及臺灣臺中地方法院檢察署刑案資料查註紀錄表
    各一份附卷可按，其於受徒刑執行完畢後五年以內，故意再
    犯本件有期徒刑以上之罪，應論以累犯，爰依刑法第四十七
    條第一項之規定加重其刑。
  (三)又被告丁○○係為重度智障之人，此有身心障礙手冊影本一
    份在卷可按；而經本院委請行政院衛生署草屯療養院鑑定被
    告之精神狀況，其結果認為被告於本案犯罪行為時之精神狀
    態，雖已達因精神障礙或其他心智缺陷致辨識能力顯著降低
    之情形，惟並未達因其精神障礙或其他心智缺陷，而致不能
    辨識其行為違法，或欠缺依其辯識而行為之能力等情節，有
    該院九十七年四月十七日草療精字第三一七０號函附精神鑑
    定報告書一份附卷可參，本件檢察官係參酌上開精神鑑定報
    告書之鑑定結果，而與被告達成前開協商合意之內容，附此
    敘明。
  (四)又被告犯罪時間係於九十六年四月二十四日以前，合於中華
    民國九十六年罪犯減刑條例所定減刑要件，應依該條例第二
    條第一項第三款規定，減其刑期二分之一，並依同條例第九
    條之規定，併諭知易科罰金之折算標準。
五、協商判決除有刑事訴訟法第四百五十五條之四第一項第一款
    於本訊問程序終結前，被告撤銷協商合意或檢察官撤回協商
    聲請者；第二款被告協商之意思非出於自由意志者；第四款
    被告所犯之罪非第四百五十五條之二第一項所定得以聲請協
    商判決者；第六款被告有其他較重之裁判上一罪之犯罪事實
    者；第七款法院認應諭知免刑或免訴、不受理者情形之一，
    及違反同條第二項「法院應於協商合意範圍內為判決；法院
    為協商判決所科之刑，以宣告緩刑或二年以下有期徒刑、拘
    役或罰金為限」之規定者外，不得上訴。
六、如有上開可得上訴情形，得自收受宣示判決筆錄送達之日起
    十日內，向本院提出上訴書狀，上訴於第二審法院。
中    華    民    國    97    年    5     月    30    日
                  臺灣臺中地方法院刑事第四庭
                                  書記官   賴淵瀛
                            審判長法  官   林宜民
                                  法  官   林清鈞
                                  法  官   林學晴
以上正本證明與原本無異。
上訴書如未敘述理由，應於上訴期間屆滿後20日內補提理由書於
本院。
                                  書記官   賴淵瀛
中    華    民    國    97    年    5     月    30    日


司法院資訊處製作；財團法人民間司法改革基金會備份。
